臺灣臺中地方法院交通事件裁定　　　　 95年度交聲更字第7號
原處分機關　交通部公路總局臺中區監理所豐原監理站
異　議　人
即受處分人　甲○○
上列異議人即受處分人因違反道路交通管理處罰條例案件，對於
交通部公路總局臺中區監理所豐原監理站於民國94年 9月26日所
為裁決處分（案號：豐監稽違字第裁63-Z00000000號）不服，聲
明異議，經臺灣高等法院臺中分院以95年度交抗字第44號裁定，
撤銷本院所為94年度交聲字第 713號裁定，發回本院更為裁定，
本院裁定如下：
    主  文
異議駁回。
    理  由
一、原處分意旨略以：本案係國道公路警察局第四警察隊以公警
    局交字第 Z00000000號舉發違反道路交通管理事件通知單舉
    發受處分人甲○○駕駛車號9539- LB號之自用小客車於民國
    94 年9月7日下午3時7分，行經國道一號北上273公里處，因
    「雷達測速行速113公里/時，速限100公里/時，超速13公里
    / 時；無照駕駛（禁駛）」違規。受處分人雖於應到案期日
    前到案，且原領有聯結車（得駕駛大貨車及小型車）之駕駛
    執照，然其所持之駕駛執照早自94年7月5日起（至94年10月
    4 日間）即易處吊扣中，性質上即屬於駕駛執照吊扣期間駕
    車，本站遂於94年 9月26日，依道路交通管理處罰條例第33
    條第1項、第21條第1項第7款、第67條第3項、第68條、違反
    道路交通管理事件統一裁罰基準及處理細則第43、44、61條
    之規定，以豐監稽違字第63-Z00000000號裁決書裁處受處分
    人罰鍰新臺幣（下同）1萬2千元，並吊銷其駕駛執照， 1年
    內禁考等語。
二、受處分人異議意旨略以：其雖有原處分機關所指於94年9月7
    日下午3時7分，在國道一號北上273公里處，駕駛9539-LB號
    自用小客車超速行駛之違規事實，且其之駕駛執照係自94年
    7 月5日起（至94年10月4日）即易處吊扣中，然其係駕駛自
    用小客車違規遭警舉發，其並已依法繳納罰鍰，原處分機關
    卻吊銷其聯結車（與大貨車）之駕駛執照，此舉已影響及於
    其受憲法保障之工作權，並與憲法第23條「比例原則」之「
    損害最小原則」與「禁止過當原則」有悖，令其深感不服，
    爰聲明異議，求為撤銷原處分此部分關於「吊銷（聯結車與
    大貨車）駕駛執照」，及「1年內禁考」之裁決等語。
三、受處分人行為時相關之法令規定：
  (一)修正前道路交通管理處罰條例第33條第 1項：「汽車行駛於
    高速公路或設站管制之道路，而不遵管制之規定者，處汽車
    駕駛人新臺幣三千元以上六千元以下罰鍰」。
  (二)修正前道路交通管理處罰條例第21條第1項第7款、第 4項：
    「汽車駕駛人，有左列情形之一者，處新臺幣六千元以上一
    萬二千元以下罰鍰，並當場禁止其駕駛及扣留其車輛牌照：
    ‧‧‧七、駕駛執照吊扣期間駕車者」、「第一項第五款、
    第六款之駕駛執照，均應扣繳之；第七款並吊銷其駕駛執照
    」。
  (三)修正前道路交通管理處罰條例第67條第 3項：「汽車駕駛人
    ，曾依本條例其他各條規定吊銷駕駛執照者，一年內不得考
    領駕駛執照」（按：本條項所指之情形，包含依該條例第27
    條第4項後段吊銷駕照之情形在內）。
  (四)修正前道路交通管理處罰條例第68條：「汽車駕駛人因違反
    本條例及道路交通安全規則之規定，受吊扣或吊銷駕駛執照
    處分時，吊扣或吊銷其持有各級車類之駕駛執照」。
  (五)道路交通管理事件統一裁罰基準及處理細則第43、44、61條
    （略）。
  (六)修正前道路交通安全規則第61條第1項第1款：「汽車駕駛人
    取得高一級車類之駕駛資格者，應換發駕駛執照，並准其駕
    駛較低級車類之車輛，其規定如左：一、已領有聯結車駕駛
    執照者，得駕駛大客車、大貨車、代用大客車、大客貨兩用
    車、曳引車、小型車、輕型機器腳踏車」。
四、本院之認定：
  (一)依上述受處分人行為時道路交通管理處罰條例第21條第 1項
    第7款、第4 項、第68條、第67條第3項等規定，足以認定原
    處分機關因受處分人於駕駛執照遭吊扣期間仍駕車之行為，
    裁處吊銷受處分人之駕駛執照（包含各級車類之駕駛執照）
    ，並於 1年內禁考，其處分於法並無違誤，而此要與受處分
    於駕駛執照遭吊扣期間所駕駛之汽車係何種類無關。
  (二)受處分人雖另指原處分機關關之處分，將影響及於其受憲法
    保障之工作權，並與憲法第23條「比例原則」之「損害最小
    原則」及「禁止過當原則」有悖等語。然按「汽車（含機車
    ）駕駛人，因違反本條例及道路交通安全規則之規定，受吊
    扣或吊銷駕駛執照處分時，吊扣或吊銷其持有各級車類之駕
    駛執照，既為94年12月14日修正前道路交通管理處罰條例第
    68條所明定。且就立法內容及其精神言，本條規定顯係吊扣
    或吊銷駕照處分效力之擴大，其目的在維護大眾行的安全，
    駕駛人於駕照吊扣、吊銷期間駕駛車輛時，無論其所駕駛車
    輛之種類為大貨車、小客車、機車或其他各級車類，其所造
    成之公共危險均屬同一，不因車輛種類不同而有軒輊，為防
    杜再犯及給予受處分人相當警惕，剝奪其於一定時期內，駕
    駛其他各級車類之權利」，亦經臺灣高等法院臺中分院於95
    年度交抗字第44號裁定理由中說明甚明，本院不再贅述，上
    開道路交通管理處罰條例第68及第67條第 3項之規定，旨在
    貫徹吊銷駕駛執照之處罰效力，具有必要性，應認於憲法第
    23條之規定無違，附此敘明。
  (三)是依上所述，本件受處分人之異議為無理由，應予駁回。
據上論斷，應依道路交通案件處理辦法第19條，裁定如主文。
中　　華　　民　　國　　96　　年　　2 　　月　　28　　日
                    臺灣臺中地方法院交通法庭
                          法  官  鄧  敏  雄
上正本證明與原本無異
如不服本裁定，應於送達後五日內，向本院提出抗告狀。
                          書記官  黃  士  益
中　　華　　民　　國　　96　　年　　2 　　月　　28　　日
